【裁判字號】    88,抗更(一),20
【裁判日期】    890110
【裁判案由】    強制執行
【裁判全文】
臺灣高等法院民事裁定  八十八年度抗更(一)字第二十號
    抗  告  人  大金建設股份有限公司
    法定代理人  周詩傳
    送達代收人  王文雄
右抗告人因與相對人甲○○間拍賣抵押物事件，對於中華民國八十七年八月十日臺灣
士林地方法院八十六年度拍字第二九二四號所為裁定，提起抗告，經最高法院發回更
審，本院裁定如左：
      主      文
抗告駁回。
抗告程序費用由抗告人負擔。
      理      由
一、抗告人於原法院聲請意旨略稱：債權人即相對人甲○○聲請強制執行拍賣抵押物
    事件（原法院八十七年度執字第二九二四號），以其優先債權新台幣（以下同）
    二千三百萬元，抵繳承受標的物之價款二千零二萬一千八百一十六元，惟相對人
    於拍定才補繳債權證明文件即本票，且該本票之到期日為民國  (下同)八十一年
    十一月十五日，而所設定之最高限額抵押權之權利存續期間，則為八十五年一月
    五日起至一○五年一月四日止，不在抵押權存續期間內，自不得主張拍賣抵押物
    強制執行，抗告人因此聲明異議，請求執行法院駁回相對人強制執行之聲請及承
    受云云。
二、抗告意旨略稱：依拍賣抵押物裁定聲請強制執行者，應提出債權及抵押權之證明
    文件及裁定正本，本件相對人於八十六年五月二日聲請強制執行，僅提出拍賣抵
    押物裁定正本，而無債權及抵押權之證明文件，聲請程式不合法；即於八十六年
    五月二十六日開始強制執行，至分配表作成，相對人始於八十七年三月二日補正
    債權證明，即本票一紙，而其發票日為八十一年十一月十五日，係在本件最高限
    額抵押權設定之前，由形式觀之，即知非本件最高限額抵押權所擔保之債權，不
    得據以聲請拍賣抵押物，該民事執行處遽予執行，未駁回相對人強制執行之聲請
    ，於法不合，抗告人聲明異議，復駁回抗告人之聲明，顯有違誤，求為廢棄原裁
    定等語。
三、按強制執行法第四條第一項第五款規定，拍賣抵押物之強制執行，依抵押權人為
    拍賣抵押物之聲請，經法院為許可強制執行之裁定之執行名義為之。又依第四條
    第一項第五款聲請強制執行者，應提出債權及抵押權之證明文件及裁定正本，同
    法第六條第一項第五款亦有規定。又按執行名義成立後，如有消滅或妨礙債權人
    請求之事由發生，債務人得於強制執行程序終結前，向執行法院對債權人提出異
    議之訴。如以裁判為執行名義時，其為異議原因之事實發生在前訴訟言詞辯論終
    結後者，亦得主張之。執行名義無確定判決同一之效力者，於執行名義成立前，
    如有債權不成立或消滅或妨礙債權人請求之事由發生，債務人亦得於強制執行程
    序終結前提起異議之訴。強制執行法第十四條第一、二項，定有明文。至債權人
    對於分配表所載各債權人之債權或分配表金額有不同意者，亦屬提起強制執行法
    所定分配表異議之訴之問題。經查本件拍賣抵押物強制執行事件，係以原法院八
    十六年度拍字第八○號拍賣抵押物裁定為執行名義，實行最高限額抵押權，相對
    人聲請強制執行拍賣抵押物時，雖未提出債權及抵押權之證明文件，惟相對人嗣
    主張伊於抵押權存續期間，因代償取得對於債務人即抗告人之債權，而該代償契
    約書即債務抵銷合意書亦確係成立於抵押權存續期間 (自八十五年一月五日起至
    一○五年一月四日) 即八十五年四月十五日之事實，業據相對人先後於八十六年
    十二月六日日提出本票一紙，於八十七年七月十三日提出協議書、同意書、債務
    抵銷合意書，於同年八月四日提出他項權利證明書、抵押權設定契約書各一件為
    證，復於本院提出上述證物原本為證 (見原法院執行卷第五至八頁、第一二三頁
    至一三三頁、第一九四頁至第二○七頁、第二一一頁至第二一四頁及本院第八十
    八年十月二十六日筆錄) ，足證就形式上觀之，系爭債權確係抵押權擔保之債權
    ，原法院因而據以准予強制執行並無違誤，抗告人抗辯相對人債權不存在，屬實
    體權利問題，非該民事執行處所能審認，抗告人應另以訴訟確認之，不得於執行
    程序聲明異議，其聲明為無理由，應駁回抗告人之聲明。抗告意旨指摘原裁定不
    當，請予廢棄原裁定，不能謂有理由。
四、據上論結，本件抗告為無理由，爰依法裁定如主文。
中      華      民      國    八十九    年      一      月      十      日
                                臺灣高等法院民事第二庭
                                      審判長法  官  尤  豐  彥
                                            法  官  楊  莉  莉
                                            法  官  魏  麗  娟
右正本係照原本作成。
不得抗告。
中      華      民      國    八十九    年      一      月      十一    日
                                            書記官  曾  瓊  安


司法院資訊處製作；財團法人民間司法改革基金會備份。
